臺灣桃園地方法院交通事件裁定　　　　　96年度交聲字第88號
原處分機關　交通部公路總局新竹區監理所桃園監理站
異　議　人
即受處分人　甲○○
上列異議人因違反道路交通管理處罰條例案件，對於交通部公路
總局新竹區監理所桃園監理站民國96年2 月5 日所為之裁決處分
（原處分案號：桃監裁罰字第裁52-DB0000000號），聲明異議，
本院裁定如下：
    主  文
原處分撤銷。
甲○○汽車駕駛人肇事致人受傷而逃逸，吊銷駕駛執照，壹年內
禁考。
    理  由
一、異議意旨略以：受處分人即異議人甲○○於民國95年12月31
    日下午8 時45分許，騎乘車號F2X ─789 號重型機車沿桃園
    縣桃園市○○路往桃園市方向行駛，途經同市○○路與大興
    西路口時，伊並無自後追撞同向左前方由廖俊彥所騎乘之車
    號5FK ─301 號重型機車，然原處分卻稱其有自後追撞同向
    左前方由廖俊彥所騎乘之車號5FK ─301 號重型機車，致廖
    俊彥摔落地面並因此受有大腿挫傷、腳踝扭傷、拉傷及左手
    肘挫擦傷等傷害，並在肇事後逃逸，原處分機關據而依道路
    交通管理處罰條例第62條第3 項（原處分未記載本法條）、
    第4 項之規定，裁處異議人罰鍰新臺幣6000元，吊銷駕駛執
    照，1 年內禁考。再者，本案之目擊證人係廖俊彥之友人，
    疑有栽贓之可能，況伊之車頭完好而無毀損，廖俊彥疑似在
    其他地方早與他人發生嚴重撞擊而誣賴伊，要伊頂罪，原裁
    處顯有違誤，實難甘服，為此請准撤銷原處分云云。
二、按94年2 月5 日公布，並於95年2 月5 日施行之行政罰法
    第26條規定：「一行為同時觸犯刑事法律及違反行政法上義
    務規定者，依刑事法律處罰之。但其行為應處以其他種類行
    政罰或得沒入之物而未經法院宣告沒收者，亦得裁處之。前
    項行為如經不起訴處分或為無罪、免訴、不受理、不付審理
    之裁判確定者，得依違反行政法上義務規定裁處之。」此即
    所謂一事不二罰之原則。究其立法目的，係因一行為同時觸
    犯刑事法律及違反行政法上義務規定時，由於刑罰與行政罰
    同屬對不法行為之制裁，而刑罰之懲罰作用較強，故依刑事
    法律處罰，即足資警惕時，實無一事二罰再處行政罰之必要
    ，且刑事法律處罰，由法院依法定程序為之，較符正當法律
    秩序，應予優先適用，職是，因同時觸犯刑事法律及違反行
    政法上義務規定之行為，行政機關得否科以與刑罰相類之行
    政罰處罰，端視該行為之刑事訴追或審判程序終局結果而定
    ，在刑事訴追、審判程序尚未終局確定前，行政機關自不得
    逕予裁罰，至於沒入或其他種類行政罰，因兼具維護公共秩
    序之作用，為達行政目的，行政機關仍得併予裁處。又此所
    稱「其他種類行政罰」，係指違反行政法上之義務應受「裁
    罰性」之「不利處分」而言，附此敘明。
三、經查：
(一)受處分人即異議人甲○○於95年12月31日下午8 時45分許，
    騎乘車號F2X ─789 號重型機車沿桃園縣桃園市○○路往桃
    園市方向行駛，途經同市○○路與大興西路口時，自後追撞
    同向左前方由廖俊彥所騎乘之車號5FK ─301 號重型機車，
    致廖俊彥摔落地面並因此受有大腿挫傷、腳踝扭傷、拉傷及
    左手肘挫擦傷等傷害，並在肇事後逃逸等情，業據被害人廖
    俊彥於警詢時指訴明確在卷，核與目擊證人張博宣、許學軒
    警、偵訊所證相符。再查，異議人之F2X ─789 號重型機車
    左後方確有擦撞之痕跡，核與被害人廖俊彥、證人張博宣、
    許學軒所稱異議人之機車左後側撞擊被害人右側之案發過程
    相符，且證人張博宣、許學軒均證稱案發時渠等距離被害人
    僅1 、2 公尺，看得很清楚等語，是該2 證人所記車號絕無
    錯誤之虞。另處理警員潘文進向檢察官稱案發路口之監視器
    於案發日之前即已被撞壞送修中，所以無案發時之影像存檔
    ，有台灣桃園地方法院檢察署公務電話紀錄單1 紙附卷可稽
    ，受處分人無端質疑處理員警故意不調取路口監視書面，核
    屬無稽。復查，受處分人肇事致人受傷而逃逸之違規行為，
    亦經臺灣桃園地方法院檢察署檢察官於96年5 月29日以96年
    度偵字第3918號提起公訴，經本院以96年度審交訴字第5 號
    繫屬在案，被告即受處分人於96年8 月14日本院審理時自承
    肇事逃逸之事實，並與檢察官達成協商合意，本院因而於96
    年8 月31日以被告有肇事逃逸之事實，判處其有期徒刑6 月
    ，減為有期徒刑3 月，並緩刑3 年確定在案，有本院96年度
    審交訴字第5 號卷宗全卷影本可憑。此外，並有道路交通事
    故現場圖、道路交通事故調查報告表(一)、(二)、車損照片及被
    害人之診斷證明書附於臺灣桃園地方法院檢察署96年度偵字
    第3918號卷供參。是受處分人確有於上揭時、地肇事致人受
    傷而逃逸之行為，堪以認定。
(二)受處分人上揭肇事致人受傷而逃逸之違規行為，因同時犯刑
    法第185 條之4 之肇事逃逸罪，業經臺灣桃園地方法院檢察
    署檢察官於96年5 月29日以96年度偵字第3918號提起公訴，
    經本院以96年度審交訴字第5 號繫屬在案，有上開各項文書
    證據在卷足憑。是依行政罰法第26條第2 項之規定，原處分
    機關自不得於判決確定前，依道路交通管理處罰條例第62
    條第3 項規定（原處分漏未載明依何法條裁處罰鍰）逕予裁
    處罰鍰之處分。但原處分機關卻於96年2 月5 日即裁處受處
    分人罰鍰，並吊銷駕駛執照，且依同條例第67條第3 項（裁
    決書漏載此條項）之規定，1 年內禁考。依前揭說明，原處
    分關於裁處罰鍰部分，難謂適法，應由本院將原處分撤銷，
    並依道路交通管理處罰條例第62條第4 項前段、第67條第3
    項之規定，改裁處如主文第2 項後段之吊銷受處分人之駕駛
    執照，1 年禁考，以期適法。至吊銷受處分人駕駛執照之處
    分，屬行政罰法所稱其他種類行政罰，依同法第26條但書規
    定，與刑事處罰尚不生一事不二罰之關係，自得併予裁處之
    ，附此敘明。
四、據上論斷，應依道路交通案件處理辦法第20條前段，裁定如
    主文。
中　　華　　民　　國　　96　　年　　9 　　月　　19　　日
                交通法庭法　官　曾雨明
以上正本證明與原本無異。
如不服本裁定，應於送達後5 日內，向本院提出抗告狀。
                        書記官　施春祝
中　　華　　民　　國　　96　　年　　9 　　月　　19　　日
